【裁判字號】    99,消債更,86
【裁判日期】    990409
【裁判案由】    聲請更生程序
【裁判全文】
臺灣高雄地方法院民事裁定            99年度消債更字第86號
聲  請  人  甲○○
代  理  人  楊昌禧律師
上列當事人因消費者債務清理事件聲請更生，本院裁定如下：
    主  文
聲請駁回。
聲請費用由聲請人負擔。
    理  由
一、聲請意旨略以：聲請人有不能清償債務情事，前曾依「中華
    民國銀行公會會員辦理消費金融案件無擔保債務協商機制」
    ，與最大債權銀行即台新國際商業銀行股份有限公司（下稱
    台新銀行）共同協商債務清償方案，就聲請人當時積欠之債
    務成立協商，約定聲請人應自民國95年7 月起，分120 期，
    利率0%，每月10日繳納新臺幣（下同）24,104元之方式償還
    ，然以聲請人之收入扣除每月必要生活費用，實無力負擔上
    開協商條件而致毀諾，此顯有客觀上不可歸責於己之事由，
    爰依法聲請裁定准予更生等語。
二、按聲請更生或清算不合程式或不備其他要件者，法院應以裁
    定駁回之；債務人與金融機構協商成立者，不得聲請更生或
    清算。但因不可歸責於己之事由，致履行顯有重大困難者，
    不在此限；本條例施行前，債務人依金融主管機關協調成立
    之中華民國銀行公會會員辦理消費金融案件無擔保債務協商
    機制與金融機構成立之協商，準用前項之規定，消費者債務
    清理條例第8 條前段、第151 條第5 項、第6 項分別定有明
    文。是債務清償方案成立後，應由債務人按其條件履行，如
    因事後發生情事變更，在清償期間收入或收益不如預期，致
    該方案履行困難甚或履行不能，因不可歸責於己，始能准許
    債務人聲請更生或清算，以避免債務人任意毀諾已成立之協
    商，濫用更生或清算之裁判上債務清理程序，是所謂「不可
    歸責於己之事由」，應係指客觀上聲請人之支出增多，或收
    入、收益減少，非其成立協商時所能預期，諸如物價上漲而
    成本增加、家屬患病等以致支出增加，或因病無法工作、僱
    佣之公司倒閉或裁員、失業、減薪等以致收入減少等情形，
    始足當之。
三、經查：
  (一)聲請人現積欠台新銀行等金融機構債權人共計5,782,968 元
    ，另積欠聯邦銀行保證債務110 萬元，前曾於95年6 月13日
    依「中華民國銀行公會會員辦理消費金融案件無擔保債務協
    商機制」就當時積欠之無擔保債務與債權人達成分期還款協
    議，同意自95年7 月起，分120 期，利率0%，每月繳納24,1
    04元之方式償還等情，業據聲請人提出債權人清冊、財團法
    人金融聯合徵信中心當事人綜合信用報告、協議書及台新銀
    行99年3 月10日台新總債務協商部字第09900003964 號函等
    件附卷可憑（見本院卷第132 頁、第64至79頁、第96頁、第
    140 至141 頁），而聲請人僅繳納2 期協商款，自95年9 月
    起即未依約繳款，亦有台新銀行上開函文在卷足稽，是聲請
    人主張其積欠債權人上開債務，且於95年間與債權人達成分
    期還款協議等語應屬實情，則依前揭條文規定及說明，聲請
    人前既先已為協議成立，自應有因不可歸責於己之事由，致
    履行顯有重大困難之情形，且有不能清償債務或有不能清償
    之虞等情事，法院始應准予更生。
  (二)聲請人戶籍地址於高雄縣鳳山市○○路○ 段14號12樓，有戶
    籍謄本附卷可稽（見本院卷第83頁），又債務人既因債務高
    築陷於經濟困難，則除特殊必要情形外，自應撙節支出，本
    院參諸內政部公告98年度臺灣省每人每月最低生活費用（含
    食、衣、住、行、育、樂費用）為9,829 元等情，認聲請人
    每月基本生活開銷於9,829 元內，核屬必要，逾此範圍之生
    活支出，除非聲請人能舉證有特別情事，否則不予另為列計
    。
  (三)聲請人固主張需扶養其配偶胡蘭云云，惟依民法第1117條第
    1 項之規定受扶養權利者以不能維持生活而無謀生能力者為
    限，而胡蘭年齡係為36歲（見本院卷第7 頁），尚未屆法定
    強制退休年齡，客觀上應具有謀生能力，其應無需受聲請人
    之扶養，故而聲請人此部分之支出應不予列計。至聲請人之
    長女尚未成年，目前與聲請人同住，有戶籍謄本在卷可證（
    見本院卷第83頁），而與聲請人同為扶養義務人之胡蘭96年
    度、97年度申報所得均為0 元，名下沒有財產，此有96及97
    年度綜合所得稅各類所得資料清單、財產歸屬資料清單附卷
    足參（見本院卷第57至58頁、第62頁），其經濟能力雖有不
    佳，然胡蘭年僅36歲，自應共同負擔長女之扶養義務始屬公
    允，是以上開最低生活費用支出計算結果，並衡量胡蘭與聲
    請人之經濟狀況，聲請人應負擔其女扶養費用以9,800 元為
    合理，超過部分不能認為必要費用。
  (四)聲請人95、97年度申報所得各為576,155 元、531,040 元，
    換算每月平均收入分別為48,013元、44,253元，此有聲請人
    95年度稅務電子閘門財產所得調件明細表、97年度綜合所得
    稅各類所得資料清單附卷足參（見本院卷第56頁、第143 頁
    ），則以物價較高之98年度聲請人必要生活費用計算，聲請
    人於97年及毀諾時之95年時，其收入扣除必要生活費用及扶
    養費用後各餘28,384元、24,624元，均足以清償前開協商款
    項，聲請人復未提出此期間有何支出增加之情事，以供本院
    審酌，是依諸前述，聲請人突於95年9 月毀諾，顯乏不可歸
    責於己之事由。
四、綜上所述，本件聲請人前已與金融機構協商成立，又無不可
    歸責於己之事由致依原協商條件履行顯有重大困難，其聲請
    更生自屬要件不備，又無從補正，依首揭條文之意旨，自應
    予以駁回。
五、依消費者債務清理條例第8 條前段、第15條，民事訴訟法第
    78條，裁定如主文。
中    華    民    國    99    年    4     月    9     日
              民事第四庭    法      官  楊淑儀
上為正本係照原本作成。
如不服本裁定，應於裁定送達後10日內，以書狀向本院提出抗告
，並繳納抗告費新臺幣1,000元。
中    華    民    國    99    年    4     月    9     日
                            書  記  官  王資惠

司法院資訊處製作；財團法人民間司法改革基金會備份。
